【裁判字號】    98,易,1031
【裁判日期】    980930
【裁判案由】    詐欺
【裁判全文】
臺灣臺南地方法院刑事判決              98年度易字第1031號
公  訴  人  臺灣臺南地方法院檢察署檢察官
被      告  甲○○
上列被告因詐欺案件，經檢察官提起公訴（98年度偵字第5927、
7902號），被告於本院準備程序進行中，先就被訴事實為有罪之
陳述，經本院合議庭裁定由受命法官獨任進行簡式審判程序，判
決如下：
    主  文
甲○○幫助意圖為自己不法之所有，以詐術使人將本人之物交付
，處有期徒刑月，如易科罰金，以新臺幣壹仟元折算壹日。
    事  實
一、甲○○可預見將自己金融帳戶提供他人使用，可能幫助他人
    遂行詐欺取財之犯罪目的，竟仍以縱有人以其金融帳戶實施
    詐欺取財犯行，亦不違背其本意之幫助犯意，於民國97年10
    月13日晚間8時許，在高雄市楠梓區某區，將其在「彰化商
    業銀行北臺南分行」所開立帳戶（帳號：00000000000000，
    下稱彰化銀行帳戶）及在「日盛國際商業銀行高雄分行」所
    開立帳戶（帳號：000000 00000000，下稱日盛銀行帳戶）
    之存摺、金融卡及密碼提供予姓名年籍均不詳自稱「林經理
    」之成年男子使用，而容任他人使用上開帳戶遂行犯罪。嗣
    自稱「林經理」之成年男子所屬集團成員，基於意圖為自己
    不法所有之詐欺犯意，先後於：(一)97年10月13日上午某時，
    撥打電話予楊敬翰，佯稱楊敬翰涉嫌詐欺案件，需匯款新臺
    幣（下同）120,000元至上開甲○○所提供之日盛銀行帳戶
    內，後因楊敬翰察覺有異，僅匯款1元，始未受騙。(二)97年
    10月14日下午10時許，撥打電話予張淑微，佯稱其因先前電
    視購物之付款方式設定錯誤，需至自動櫃員機變更設定，使
    張淑微陷於錯誤，遂依指示匯款100, 000元至上開甲○○所
    提供之彰化銀行帳戶內，而前揭詐欺所得款項亦由不詳成年
    人以金融卡自上開甲○○所提供之彰化銀行帳戶中領出而得
    逞。嗣張淑微發覺受騙，始報警查獲上情
二、案經臺北市政府警察局中山分局移送及臺中市警察局第五分
    局報告臺灣臺南地方法院檢察署檢察官偵查起訴。
    理  由
壹、程序方面：
    按本件被告所犯係死刑、無期徒刑、最輕本刑為3 年以上有
    期徒刑以外之罪，其於準備程序就前揭被訴事實為有罪之陳
    述，經受命法官告知簡式審判程序之旨，並聽取其與公訴人
    之意見後，本院認無不得或不宜改依簡式審判程序進行之處
    ，爰依刑事訴訟法第273 條之1 第1 項、第284 條之1 ，裁
    定本件由受命法官獨任進行簡式審判程序，合先敘明。
貳、實體方面：
一、上揭犯罪事實業據被告於本院審理時坦承不諱，並據被害人
    楊敬翰於警詢指述：有接獲稱伊涉嫌詐欺案件之電話，並需
    匯款新臺幣（下同）120,000元至上開甲○○所提供之日盛
    銀行帳戶內代為保管，後因楊敬翰察覺有異，僅匯款1元等
    語（見臺灣臺北地方法院檢察署98年度偵字第10169號卷第6
    至8頁），及被害人張淑微於警詢指述：誤信先前電視購物
    之付款方式設定錯誤，需至自動櫃員機變更設定，遂依指示
    匯款100, 000元至上開甲○○所提供之彰化銀行帳戶內等語
    （見臺中市警察局第五分局警卷第4、5頁），並有楊敬翰匯
    款1元之郵政跨行匯款申請書（見臺灣臺北地方法院檢察署
    98 年度偵字第10169號卷第28頁）、上揭日盛銀行帳戶之開
    戶資料、交易明細（見臺灣臺北地方法院檢察署98年度偵字
    第10169號卷第16至22頁）、張淑微所提供之自動櫃員機交
    易明細（見臺中市警察局第五分局警卷第14頁）、上揭彰化
    銀行帳戶之客戶基本資料查詢單暨交易明細（見臺中市警察
    局第五分局警卷第27至30頁）附卷可稽。本案事證明確，被
    告犯行堪以認定。
二、按刑法第339條第1項詐欺罪之成立，以意圖為自己或第三人
    不法所有，以詐術使人將本人或第三人之物交付為要件。所
    謂以詐術使人交付，必須被詐欺人因其詐術而陷於錯誤。若
    其所用之方法不能認為詐術，亦不致使人陷於錯誤，即不構
    成該罪；但其未遂犯，則以著手於犯罪行為之實施而不遂之
    謂；亦即行為人僅須基於詐欺之故意，著手於犯罪行為之實
    行而不遂，或不能發生犯罪之結果者而言（最高法院20年上
    字第823號、28年上字第3912號判例、司法院30年院字第219
    號解釋參照）。本件詐騙集團向被害人楊敬翰佯稱其涉嫌詐
    欺案件，並需匯款120,000元至上開甲○○所提供之日盛銀
    行帳戶內代為保管，嗣因楊敬翰察覺有異，僅匯款1元後，
    即至警局報案等情，已據楊敬翰於警詢中陳明，有警詢筆錄
    在卷可稽（見臺灣臺北地方法院檢察署98年度偵字第10169
    號卷第6至8頁），故被害人楊敬翰既已察覺異狀，為報警據
    為憑證而匯款1元，詐騙集團就前揭犯罪事實(二)所為應為未
    遂。又據被告於98年9月24日審判程序供稱：伊係一次交付
    上揭日盛銀行、彰化銀行帳戶給自稱「林經理」之人等語（
    本院卷第24頁），則被告以一次交付上揭兩本帳戶存摺之行
    為，供他人為對被害人楊敬翰、張淑微實施詐欺取財之犯罪
    工具，所為係從事詐欺罪犯罪構成要件以外之行為，核其就
    犯罪事實(一)(二)所為，分別係犯刑法第30條第1項前段、第339
    條第1項、第3項詐欺取財未遂罪之幫助犯與同法第30條第1
    項前段、第339條第1項詐欺取財罪之幫助犯。又被告以1 個
    行為，同時交付其上揭兩個帳戶，而幫助上開犯罪集團成員
    分別為對被害人楊敬翰、張淑微為詐欺取財未遂及詐欺取財
    既遂犯行，為想像競合犯，應依刑法第55條之規定，從一重
    之幫助詐欺取財既遂罪處斷。再被告為幫助犯，依刑法第30
    條第2項之規定，得按正犯之刑度，減輕其刑。
三、爰審酌被告將個人帳戶提供他人犯罪使用，紊亂社會正常交
    易秩序，並使不法之徒藉此輕易詐取財物，致檢警執法人員
    難以追查緝捕，助長詐騙集團詐取財物之犯罪風氣，所造成
    危害自非輕微，惟念其犯後於本院訊問時已坦承犯行，態度
    並非不良等一切情狀，酌情量處如主文所示之刑，並諭知易
    科罰金之折算標準。
據上論斷，應依刑事訴訟法第273條之1第1項、第299條第1項前
段，刑法第339條第1項、第55條、第30條、第41條第1項，刑法
施行法第1條之1，判決如主文。
本案經檢察官乙○○到庭執行職務。
中    華    民    國    98    年    9     月    30    日
                  刑事第六庭    法  官  郭瓊徽
以上正本證明與原本無異。
如不服本判決應於收受本判決後10日內向本院提出上訴書狀，並
應敘述具體理由。其未敘述上訴理由者，應於上訴期間屆滿後20
日內向本院補提理由書狀（均須按他造當事人之人數附繕本）「
切勿逕送上級法院」。
                                書記官  曾郁芳
中    華    民    國    98    年    10    月    5     日
中華民國刑法第339條
（普通詐欺罪）
意圖為自己或第三人不法之所有，以詐術使人將本人或第三人之
物交付者，處5年以下有期徒刑、拘役或科或併科1千元以下罰金
。
以前項方法得財產上不法之利益或使第三人得之者，亦同。
前二項之未遂犯罰之。


司法院資訊處製作；財團法人民間司法改革基金會備份。
